臺灣高等法院刑事裁定
110年度聲字第3682號
聲  請  人  臺灣高等檢察署檢察官
受  刑  人  張家興



上列聲請人因受刑人數罪併罰有二裁判以上，聲請定其應執行之
刑（聲請案號：110年度執聲字第1296號），本院裁定如下：
    主  文
張家興所犯如附表所示之罪，所處如附表所示之刑，應執行有期
徒刑柒年貳月，如易科罰金，以新臺幣壹仟元折算壹日。
    理  由
一、聲請意旨略以：受刑人張家興因違反公司法等數罪，先後經
    判決確定如附表所載，應依刑法第53條、第51條第5款規定
    ，定其應執行之刑，爰依刑事訴訟法第477條第1項聲請裁定
    等語。
二、按裁判確定前犯數罪者，併合處罰之；又數罪併罰，有二裁
    判以上者，依刑法第51條規定，定其應執行刑；數罪併罰，
    分別宣告其罪之刑，宣告多數有期徒刑者，於各刑中之最長
    期以上，各刑合併之刑期以下，定其刑期，但不得逾30年，
    刑法第50條第1項前段、第53條、第51條第5款分別定有明文
    。次按法律上屬於自由裁量事項，尚非概無法律性之拘束，
    在法律上有其外部界限及內部界限，前者為法律之具體規定
    ，使法院得以具體選擇為適當裁判，此為外部界限（以定執
    行刑言，即不得違反刑法第51條之規定）。後者係法院為自
    由裁量時，應考量法律之目的，法律秩序之理念所在，為內
    部界限。法院為裁判時，二者均不得踰越。此在數罪併罰而
    有二裁判以上，定其應執行刑之案件，法院所為刑之酌定，
    固屬自由裁量事項，然對於法律之內、外部界限，仍均應受
    其拘束。又自由裁量係於法律一定之外部性界限內，使法官
    具體選擇以為適當之處理；因此在裁量時，必須符合所適用
    之法規之目的。更進一步言，必須受法律秩序之理念所指導
    ，此亦即所謂之自由裁量之內部性界限。關於定應執行之刑
    ，既屬自由裁量之範圍，其應受此項內部性界限之拘束，要
    屬當然（最高法院102年度台抗字第778號裁定、本院暨所屬
    法院101年法律座談會刑事類提案第2號研討結果意旨參照）
    。
三、又數罪併罰已經裁判定應執行刑確定之各罪，如再就其各罪
    之全部或部分重複定應執行刑，均屬違反一事不再理原則，
    不以定刑之各罪範圍全部相同者為限。然已經定應執行刑確
    定之各罪，如因增加經另案判決確定合於數罪併罰之其他犯
    罪，或原定應執行刑之數罪中有部分犯罪，因非常上訴、再
    審程序而經撤銷改判，或有赦免、減刑等情形，致原裁判定
    刑之基礎已經變動，或其他客觀上有責罰顯不相當之特殊情
    形，為維護極重要之公共利益，而有另定應執行刑之必要者
    ，法院即不受原確定裁定實質確定力之拘束；另為保障受刑
    人之程序利益，除顯無必要或有急迫情形外，法院於裁定前
    ，允宜予受刑人言詞、書面或其他適當方式，對本件定應執
    行刑案件陳述意見（最高法院刑事大法庭110年度台抗大字
    第489號裁定意旨參照）。
四、末按數罪併罰之案件，雖應依刑法第50條、第51條規定就數
    罪所宣告之刑定其應執行之刑，然此僅屬就數罪之刑，如何
    定其應執行者之問題，本於數宣告刑，應有數刑罰權，此項
    執行方法之規定，並不能推翻被告所犯係數罪之本質，若其
    中一罪之刑已執行完畢，自不因嗣後定其執行刑而影響先前
    一罪已執行完畢之事實。是以各案中一部分犯罪之宣告刑已
    經執行完畢，仍應依法聲請犯罪事實最後判決之法院裁定，
    再依所裁定之執行刑，換發指揮書併合執行，其前已執行之
    有期徒刑部分，應予扣除（最高法院104年度第6次刑事庭會
    議決議意旨參照）。
五、經查，本件受刑人因違反公司法等案件，經法院先後判處如
    附表所示之刑，並分別確定在案，有各該判決書及本院被告
    前案紀錄表在卷可稽。茲檢察官聲請就附表所示之罪定其應
    執行刑，本院審核認聲請為正當，應予准許。且本件受刑人
    如附表編號1至15所示之罪，前經臺灣桃園地方法院以110年
    度聲字第162號裁定應執行刑確定，然於本案因增加經另案
    判決確定合於數罪併罰如附表編號16所示之罪（共2罪，前
    經臺灣臺北地方法院以106年度金重訴字第15號判處罪刑，
    合併定應執行刑為有期徒刑10月，並諭知易科罰金折算標準
    ），致原裁判定刑之基礎已經變動，而有另定應執行刑之必
    要，符合「違反一事不再理原則」之例外情形，依照上述說
    明，自不受上述原確定裁判實質確定力之拘束，仍應定其應
    執行刑。爰經本院合法傳喚受刑人到庭，就本件定應執行案
    件表示因其經濟有困難，希望定執行刑之刑度可以減輕多一
    些等語（參見本院卷第478頁）後，審酌受刑人所犯各罪之
    犯罪類型、動機、情節及行為次數等情狀後整體評價其應受
    矯治之程度，並兼衡責罰相當與刑罰經濟之原則、刑法第51
    條第5款所定之外部性界限，及如附表編號1至15、編號16所
    示各宣告刑總和之內部性界限範圍內，定其應執行之刑如主
    文所示。至於附表編號1至15所示之罪，依被告前科紀錄所
    載，雖已易科罰金執行完畢，參照前述說明，仍得由檢察官
    於換發執行指揮書時，扣除該部分已執行完畢之刑，並不影
    響本件應予定其應執行刑之結果，併予敘明。
六、應依刑事訴訟法第477條第1項，刑法第53條、第51條第5款
    、第41條第1項前段、第8項，裁定如主文。
中　　華　　民　　國　　110 　年　　10　　月　　19　　日
                  刑事第十七庭  審判長法　官  鄭水銓  
                                      法　官  沈君玲
                                      法　官  姜麗君
以上正本證明與原本無異。
如不服本裁定，應於收受送達後五日內向本院提出抗告狀。
                                      書記官  許俊鴻
中　　華　　民　　國　　110 　年　　10　　月　　20　　日